臺灣桃園地方法院刑事判決　　　　　　　94年度訴字第2093號
公　訴　人　臺灣桃園地方法院檢察署檢察官
被　　　告　甲○○
　　　　　　　　　　（現羈押在臺灣桃園看守所）
指定辯護人　本院公設辯護人　乙○○
上列被告因強盜案件，經檢察官提起公訴（94年度偵字第17285
號），本院判決如下：
    主  文
甲○○意圖為自己不法之所有，攜帶兇器，以脅迫至使不能抗拒
，而使他人交付其物，未遂，處有期徒刑肆年陸月。扣案尖刀壹
把，沒收。
    事  實
一、被告甲○○意圖為自己不法之所有，預藏其所有客觀上足對
    人之生命、身體具危險性之兇器尖刀1 把於衣褲之口袋內，
    於民國94年9 月27日23時40分許，在桃園縣龜山鄉○○路
    401 號前之「京華城」檳榔攤，先向該檳榔攤店員丙○○佯
    稱購買香煙、飲料而趁機竊取其所有OKWAP365、VK800 型手
    機2 支得手，惟遭丙○○發現（涉犯詐欺、竊盜部分，併由
    本院他案另行審理，本件不另為不受理之諭知，理由詳如后
    述），遂另基於強盜犯意，走向丙○○，並由口袋中拿出上
    開預藏尖刀指向丙○○，喝問「有沒有錢」等語，以此脅迫
    之手段加之於丙○○，擬使丙○○交付財物，至丙○○不能
    抗拒，惟因丙○○驚叫「搶劫！搶劫！」，甲○○見狀乃逃
    離現場，而未得逞。嗣為警於同日23時50分許，在桃園縣桃
    園市○○路339 號前循線查獲，並扣得上開尖刀1 把及與本
    案無關之鉗子、破壞剪各1 把。
二、案經桃園縣政府警察局龜山分局報請臺灣桃園地方法院檢察
    署檢察官偵查起訴。
    理  由
一、訊據被告甲○○於警詢、檢察官訊問及本院審理中均坦承有
    持尖刀指向被害人丙○○，並喊「有沒有錢」等情，惟於檢
    察官複訊及本院審理時均矢口否認上開行為係強盜財物，辯
    稱：伊因偷竊手機遭被害人丙○○發現，方持尖刀指向被害
    人丙○○並喊「有沒有錢」，以便拖延時間，可以從容跑掉
    云云。經查：
  (一)被告坦承之上開事實，核與證人即被害人丙○○於本院審理
    時證述情節大致相符，復有贓物領據（保管）單1 紙在卷可
    稽，堪認被告之自白與事實相符。
  (二)被告固否認持尖刀指向被害人丙○○並喊「有沒有錢」等語
    係為強盜財物，惟查：
  1.被告於本院94年9 月28日訊問時供稱：「我就趁被害人轉身
    拿冰箱的飲料的時候... 我就想再拿刀出來看有沒有錢可以
    拿，我拿出刀之後，店員就喊叫，我就跑了。」、「（你拿
    刀出來做什麼？）我要嚇她（指被害人）。」、「（為何要
    嚇她？）我希望她（指被害人）可以拿錢出來。」等語（見
    本院94年度聲羈字第686 號卷第10頁）。
  2.證人即被害人丙○○於本院審理時證稱：「被告就拿出1 把
    刀，面對我說其他的錢交出來。被告手上拿的刀之位置離我
    身體大約30公分左右，我就把我們旁邊通往裡面的門打開大
    喊搶劫，裡面有老闆及老闆娘在裡面。」、「（被告把刀拿
    出來的時候喊有無其他錢把錢交出來，他的目的為何？）我
    感覺被告還是要錢。」、「被告原先是在我檯子前面，被告
    是看到我發現他拿我的手機才往前走2 、3 步把刀子拿出來
    。」等語（見本院94年11月24日審判筆錄第4 、6 頁）。
  3.依被告上開所供及證人丙○○證述情節，被告係因竊取證人
    丙○○手機遭發現後，乃往前走向證人並取出尖刀，是被告
    持尖刀指向證人並喝問「有沒有錢」，顯係為進一步強盜財
    物，況被告遭證人發現竊取手機後，證人並無上前攔阻之動
    作，而係在被告取出尖刀並喝問「有沒有錢」後，方有喊叫
    「搶劫」之情，又被告當時站立位置本即離檳榔攤門口甚近
    ，而證人則站在檳榔攤內側（有證人當庭繪製之位置圖卷附
    可參），另參酌被告身形、武力、體力均優於被害人，則被
    告偷竊手機遭證人發現，於證人並未上前攔阻之情形下，若
    其單純要逃跑者，當可輕易逃離，何須持尖刀並上前幾步指
    向證人並喊「有沒有錢」？且衡情若係為嚇阻被害人，當非
    喝問「有沒有錢」，是被告所辯亦與常情不符。綜上，被告
    上開所辯，應係卸責之詞，不足採信。
  4.被告固於檢察官訊問時一度供稱：「我就拿出刀子，但沒有
    抵著店員的身體，叫他把錢拿出來，等他拿出錢來後，我就
    跑了。」等語（見偵查卷第38頁），惟查證人丙○○於本院
    審理時已明確證稱：「我沒有將錢交給被告，我直接把門推
    開大喊。」等語（見本院94年11月24日審判筆錄第4 頁），
    是被告上開供詞（即被告供稱：等證人拿出錢後，伊就跑了
    云云乙節）核與證人所述不符，自不足取。
  5.按「強盜罪之強暴、脅迫，以所施用威嚇之程度，客觀上足
    以壓抑被害人之意思，至使不能抗拒為已足。至施用之威嚇
    手段，客觀上是否足以壓抑被害人之意思自由，應依一般人
    在同一情況下，其意思自由是否因此受壓制為斷，不以被害
    人之主觀意思為準。」、「強盜罪之強暴、脅迫，祇須抑壓
    被害人之抗拒或使被害人身體上、精神上處於不能抗拒之狀
    態為已足，其暴力縱未與被害人身體接觸，仍無礙於強盜罪
    責之成立。」（最高法院87年度臺上字第3705號、89年度臺
    上字第3035號判決意旨參照）。查本件被告係於夜間至檳榔
    攤，手持兇器尖刀並出言向證人丙○○喝問「有沒有錢」，
    被告與證人之身體雖無接觸，然依證人所陳，其當時身處在
    檳榔攤內，其行動範圍已遭被告武力控制下，另參酌證人為
    女性於案發時在檳榔攤內，則證人行動範圍及反抗能力均屬
    有限，而被告為男性，且手持尖刀並出言喝令證人交出財物
    ，被告所為顯足以壓抑證人之意思自由，其在客觀上顯已致
    被害人不能抗拒無疑（最高法院93年度臺上字第3845號判決
    意旨參照），惟其後被告因證人驚叫「搶劫！」而趕緊逃離
    現場致未得逞，是本件被告所為係犯強盜罪而有刑法第321
    條第1 項第3 款之情形，應構成刑法第330 條第2 項、第1
    項之加重強盜未遂罪。
二、按刑法第321 條第1 項第3 款之攜帶兇器竊盜罪，係以行為
    人攜帶兇器竊盜為其加重條件，此所謂兇器，其種類並無限
    制，凡客觀上足對人之生命、身體、安全構成威脅，具有危
    險性之兇器均屬之，且祇須行竊時攜帶此種具有危險性之兇
    器為已足，並不以攜帶之初有行兇之意圖為必要。扣案之尖
    刀1 支，為鐵器且尖銳，自屬於兇器，按被告攜帶兇器強盜
    丙○○之財物而不遂，核其所為係犯刑法第330 條第2 項、
    第1 項之加重強盜未遂罪。公訴意旨雖認被告所為係犯刑法
    第330 條第1 項、第329 條、第321 條第1 項第3 款之加重
    強盜罪，惟如前所述，被告持尖刀指向被害人並喝問「有沒
    有錢」等語，係以此脅迫方式強盜財物，而非因脫免逮捕而
    當場施以脅迫，是公訴人此部分認定尚有未洽，惟其基本事
    實既屬同一，本院自應依刑事訴訟法第300 條規定變更起訴
    法條。被告已著手於加重強盜罪犯罪行為之實行而不遂，為
    未遂犯，應依刑法第26條前段規定減輕其刑。爰審酌被告犯
    後雖有悔意，卻未完全坦認犯行，其於夜間時分持尖刀強盜
    ，對社會治安及他人生命財產安全危害甚鉅，及犯罪動機、
    素行、智識程度等一切情狀，量處如主文所示之刑。扣案尖
    刀1 把，係被告所有持以供為本件犯罪所用，應依刑法第38
    條第1 項第2 款規定宣告沒收。至扣案之鉗子、破壞剪各1
    把，無證據證明係供被告本件強盜犯行所用，爰不宣告沒收
    。
三、公訴意旨略以：被告甲○○意圖為自己不法之所有，於94年
    9 月27日23時40分許，在桃園縣龜山鄉○○路401 號前之「
    京華城檳榔攤」，攜帶客觀上對於人之生命、身體、安全構
    成威脅之兇器尖刀乙把放在褲袋內，先向店員丙○○佯稱購
    買白色之長壽香菸1 包（價值新臺幣35元）及要買飲料，趁
    丙○○轉身拿取飲料不注意之際，竊取丙○○所有放置在檳
    榔攤桌上之OKWAP365、VK800 行動電話各1 支（價值新臺幣
    1 萬元）得手，因認被告此部分係犯刑法第321 條第1 項第
    3 款之攜帶兇器竊盜罪嫌（另依起訴事實所載，被告亦涉刑
    法第339 條第1 項詐欺取財罪嫌）云云。訊據被告甲○○坦
    承有上開攜帶兇器竊盜犯行不諱，核與證人即被害人丙○○
    於警詢及本院審理時證述情節相符，復有扣案尖刀1 把及卷
    附贓物領據（保管）單1 紙可稽。惟按已經提起公訴或自訴
    之案件，在同一法院重行起訴者，應諭知不受理之判決，刑
    事訴訟法第303 條第2 款定有明文。經查：被告甲○○前曾
    於94年7 月31日與吳皇緯基於意圖為自己不法所有之犯意聯
    絡，於同日23時許，共同前往桃園縣龜山鄉○○○路182 巷
    6 弄底之「花與樹」建築工地後，2 人徒手竊取張承昌所有
    之建築鋼筋400 公斤及錦鈜企業股份有限公司所有之鋁窗12
    面之竊盜犯行，經檢察官於94年9 月4 日以94年度偵字第15
    494 號聲請本院以簡易判決處刑，於94年9 月29日繫屬本院
    ，經本院以94年度桃簡字第2124號受理中；被告甲○○復於
    94年9 月3 日凌晨2 時9 分許，至桃園縣龜山鄉○○○路95
    巷口之莊林建設股份有限公司之工地，踰越工地大門，至工
    地工務所，持拾得之老虎鉗1 支，毀壞工務所鐵窗之安全設
    備，竊盜細電線及祭祀用食品各1 批及於94年9 月27日23時
    30分許，在桃園縣龜山鄉○○路383 號前，以老虎鉗1 支，
    竊取邱明珍所有車牌號碼2182-HK 車牌2 面等竊盜犯行，經
    檢察官於94年10月13日以94年度偵字第17075 、1728 5號移
    送本院併辦，此有臺灣桃園地方法院檢察署檢察官94 年 度
    偵字第15494 號聲請簡易判決處刑書、94年度偵字第17 075
    、17285 號移送併辦意旨書及臺灣高等法院被告前案紀錄表
    各1 份在卷足憑，被告甲○○上開之竊盜犯行與本件竊盜犯
    行，時間緊接，犯罪構成要件復相同，顯係基於概括犯意而
    為，為連續犯，而上開被告涉犯本件詐欺、竊盜犯行間，有
    方法、結果之牽連關係，為牽連犯，是被告本件犯行與上開
    竊盜犯行間，屬同一案件，是公訴人於94年10月13日復就屬
    同一案件之本案，向本院重行起訴，而於94年10月25日繫屬
    本院，依照上開說明，本應為不受理判決之諭知，惟公訴人
    認被告此部分犯行，與上開經本院論罪科刑部分，有實質上
    一罪關係，爰不另為不受理之諭知。
據上論斷，應依刑事訴訟法第299 條第1 項前段、第300 條，刑
法第330 條第2 項、第1 項、第26條前段、第38條第1 項第2 款
，判決如主文。
本案經檢察官嵇珮晶到庭執行職務。
中　　華　　民　　國　　94　　年　　12　　月　　8 　　日
                  刑事第二庭審判長法　官  徐培元
                                  法  官  潘進順
                                  法  官  鄭吉雄
以上正本證明與原本無異。
如不服本判決，應於送達後10日內，向本院提出上訴狀（應附繕
本），上訴於臺灣高等法院。
                                  書記官  陳慧玲
中　　華　　民　　國　　94　　年　　12　　月　　8 　　日
附錄法條：
刑法第330 條
犯強盜罪而有第三百二十一條第一項各款情形之一者，處七年以
上有期徒刑。
前項之未遂犯罰之。
刑法第321條第1項第3款
犯竊盜罪而有左列情形之一者，處六月以上、五年以下有期徒刑
：
一  於夜間侵入住宅或有人居住之建築物、船艦或隱匿其內而犯
之者。
二  毀越門扇、牆垣或其他安全設備而犯之者。
三  攜帶兇器而犯之者。
四  結夥三人以上而犯之者。
五  乘火災、水災或其他災害之際而犯之者。
六  在車站或埠頭而犯之者。
